臺灣高等法院刑事判決　　　　　　　　　　　　　九十二年度上易字第二八一六號
　　上　訴　人
　　即　被　告　甲○○
　　選任辯護人　簡旭成律師
右上訴人因妨害名譽案件，不服臺灣板橋地方法院九十二年度易字第一００一號，中
華民國九十二年八月十四日第一審判決（起訴案號：臺灣板橋地方法院檢察署九十一
年度偵字第八二七六號），提起上訴，本院判決如左：
    主  文
上訴駁回。
    事  實
一、甲○○與丙○原均係位於臺北縣中和市○○路三十之十二號「四季花鄉」社區居
    民，於民國（下同）九十年十月二日晚間（中秋節夜晚），因甲○○、謝瑞隆（
    所涉公然侮辱部分，業經原審判處罰金一千元確定）、朱自強（所涉公然侮辱部
    分，業經原審判處罰金二千元確定）等人，在朱自強所開設之早餐店門口騎樓處
    烤肉過於吵雜，丙○乃撥打電話至一樓警衛室查問究竟，詎因此遭致甲○○之不
    悅，乃基於公然侮辱之犯意，在該社區中庭之公眾得出入之場所，以「雜種」、
    「幹你老母」、「幹你娘」、「塞你娘」等不雅語詞，對丙○加以辱罵。
二、案經丙○訴由臺灣板橋地方法院檢察署檢察官偵查起訴。
    理  由
一、訊據被告甲○○矢口否認有何公然侮辱犯行，辯稱：其雖有在該社區中庭逗留，
    但無謾罵侮辱告訴人，告訴人所提出之錄音帶中並無伊之聲音等語。惟查：
（一）被告如何於前揭時地以上開「雜種」、「幹你老母」、「幹你娘」、「塞你娘
      」等言詞侮辱告訴人等情，業據告訴人丙○於警訊、偵查、原審及本院審理時
      指述綦詳，復有告訴人所提出之錄音帶（證物一）暨其譯文在卷足佐，而上開
      錄音帶分經檢察官事務官、原審暨本院勘驗結果，確有前開不雅言詞等情，亦
      分別製有勘驗筆錄各一紙在卷可憑（見偵查卷第六十九頁、原審卷第三十九頁
      、本院卷第六十一頁）。由前述錄音對照譯文觀之，確實有如事實欄所示之言
      語，音量又足以讓不特定之其他人等聽聞，且該語詞之詞意極為粗鄙輕蔑，聞
      之令人難堪，被告在公共場所不特定人得共見共聞之狀況下，以之辱罵被害人
      ，顯屬公然侮辱無疑。
（二）再，上開錄音帶經本院送請法務部調查局作聲紋鑑定，雖因錄音帶之錄音距離
      較遠，致聲紋特徵不明顯，無法鑑析是否出自被告之聲音等情，有該局九十二
      年十二月十九日調科參字第０九００四七一八五０號函一紙附卷可稽；惟經本
      院於九十二年十月二十八日審理時，經當庭勘驗上開錄音帶內容，勘驗結果：
      「錄音帶內容確實有人喧嘩、吵鬧，其中有人講『你給我下來、雜種、幹你老
      母、幹你娘、塞你娘』」等語，證人即同社區住戶乙○○於聽完錄音帶後，明
      確指稱其中「你給我下來」之語為被告之聲音，按乙○○為被告主動聲請傳喚
      之證人，其證詞自不可能偏袒告訴人一方，則其既證稱「你給我下來」一詞為
      被告之聲音，則接下來之「雜種、幹你老母、幹你娘、塞你娘」等語，顯係被
      告所言，甚為明確，至證人乙○○雖證稱未聽到被告講「雜種」等其他不雅言
      語，應係為迴護被告，避重就輕之詞，尚不足取。徵之證人即該社區警衛王蘇
      鵬於偵查中亦證稱：「後三人（即被告、謝瑞隆、朱自強）走出警衛室在中庭
      嚷要丙○下樓，不確定是何人口出粗話，：：：，但口氣的確不好，聲音很大
      」等語（見偵查卷第五十一頁反面），是雖證人王蘇鵬未明白說明究竟係何人
      口出穢言，惟其亦不否認有人說不雅言語，否則其盡可證稱根本沒人講粗話即
      可，顯係因不想招惹麻煩或為社區和諧故有前開證詞，然亦足徵告訴人之指訴
      並非無物，顯見被告所辯係屬畏罪卸責之詞，不足採信。事證明確，被告犯行
      洵堪認定，應依法論科。
二、核被告所為，係犯刑法第三百零九條第一項之公然侮辱罪。原審認被告罪證明確
    ，因而依刑法第三百零九條第一項、第四十二條第二項，罰金罰鍰提高標準條例
    第一條前段、第二條之規定，並爰審酌被告與告訴人間有鄰居之誼，本應守望相
    助，和諧相處，如遇糾葛，亦應循適法手段平和解決，詎被告竟對告訴人口出粗
    鄙不雅、令人難堪之穢語，恣意公然侮辱，自有可訾，應予非難，暨衡諸其犯罪
    動機、目的、方式，以及於偵查、審判進行中所呈現之犯罪後態度等一切情狀，
    量處被告罰金一千元，並諭知易服勞役之折算標準。其認事用法，核無違誤，量
    刑亦稱妥適，被告上訴意旨，仍執前詞否認犯罪，指摘原判決不當，為無理由，
    應駁回之。
據上論斷，應依刑事訴訟法第三百六十八條，判決如主文。
本案經檢察官田炳麟到庭執行職務。
中　　　華　　　民　　　國　　九十三　　年　　　三　　　月　　　十　　　日
                              臺灣高等法院刑事第十二庭
                                  審判長法  官  劉  景  星
                                        法  官  陳  博  志
                                        法  官  謝  靜  恒
右正本證明與原本無異。
不得上訴。
                                        書記官  魏  淑  娟
中　　　華　　　民　　　國　　九十三　　年　　　三　　　月　　　十　　　日
附錄：本案論罪科刑法條全文
刑法第三百零九條第一項
公然侮辱人者，處拘役或三百元以下罰金。
